【裁判字號】    95,台上,1626
【裁判日期】    950330
【裁判案由】    偽造文書
【裁判全文】
最高法院刑事判決            九十五年度台上字第一六二六號
    上  訴  人  甲○○原名陳.
                        （另案在台灣桃園女子監獄執行中）
上列上訴人因偽造文書案件，不服台灣高等法院高雄分院中華民
國九十四年十二月十四日第二審判決（九十四年度上訴字第一二
九０號，起訴案號：台灣高雄地方法院檢察署九十一年度偵字第
一二九四號），提起上訴，本院判決如下：
    主  文
上訴駁回。
    理  由
按刑事訴訟法第三百七十七條規定，上訴於第三審法院，非以判
決違背法令為理由，不得為之。是提起第三審上訴，應以原判決
違背法令為理由，係屬法定要件。如果上訴理由狀並未依據卷內
訴訟資料，具體指摘原判決不適用何種法則或如何適用不當，或
所指摘原判決違法情事，顯與法律規定得為第三審上訴理由之違
法情形，不相適合時，均應認其上訴為違背法律上之程式，予以
駁回。本件上訴人甲○○（原名陳穗菁）上訴意旨略稱：原審未
就偽造「乙○○」印章部分給予上訴人答辯之機會，即採信王興
達、韋榮富不實且有瑕疵之證詞，而為上訴人不利之認定，採證
有違背法令云云。
惟查證據之取捨、證據證明力之判斷，及事實有無之認定，為事
實審法院之職權，茍其取捨、判斷及認定，並不違反經驗法則及
論理法則，即不容任意指為違法而執為第三審適法之上訴理由。
本件原審認定上訴人有原判決所載與王興達、韋榮富（均未經起
訴）共同以利用不知情之刻印人員偽造之「乙○○」印章一枚，
利用不知情之會計師偽造如原判決附表所示之牛哥視聽歌唱有限
公司章程、股東同意書及變更登記申請書，持向高雄市政府建設
局申辦該公司股東出資轉讓、變更負責人、修正公司章程及公司
名稱變更登記等事項而行使之，使不知情之承辦公務員依各該不
實內容登載於職務上所掌管之公司變更登記事項卡，足生損害於
乙○○及主管機關對公司登記管理之正確性等情，係依據上訴人
之部分自白，證人乙○○、章福良、王興達之證詞，卷附牛哥視
聽歌唱有限公司章程、股東同意書、變更登記申請書、公司變更
登記事項卡等證據資料，為綜合之判斷。並對於上訴人所辯不知
未經乙○○同意云云，詳加指駁；另就證人王興達、韋榮富於第
一審所證彼二人未曾投資牛哥視聽歌唱有限公司云云何以不足採
，及證人章福良於第一審及原審證詞不一部分如何取捨，分別說
明其理由。以第一審漏未援引沒收偽造之印文、印章所依據之法
條，有所未洽，因而撤銷第一審關於偽造文書部分之判決，改判
仍依牽連犯之例，從一重論處上訴人共同連續行使偽造私文書，
足生損害於公眾及他人之罪刑，已詳敘其調查證據之結果及證據
取捨並認定事實之理由。所為論斷，均有卷存證據資料可資覆按
，並無採證或認定事實違背經驗法則或論理法則，或有理由矛盾
、理由不備或其他違背法令之情形。再查：按刑事訴訟法第二百
八十九條第一項、第二項規定，調查證據完畢後，審判長應依檢
察官、被告、辯護人之次序，命就事實及法律分別辯論之；已辯
論者，得再為辯論，審判長亦得命再行辯論。次按審判期日之訴
訟程序，專以審判筆錄為證，復為刑事訴訟法第四十七條所明定
。依卷附原審民國九十四年十二月五日審判筆錄之記載，審判長
於調查證據完畢後，已當庭朗讀第一審所認定之事實（包括利用
不知情之刻印人員偽造「乙○○」印章部分）並向上訴人告以要
旨，命其辯論（見原審卷第七六至七七頁），是已踐行上開法定
程序，並無漏未就偽造「乙○○」印章部分給予上訴人答辯機會
之違誤。又原判決已就證人王興達、韋榮富之供述證據，詳予敘
明其取捨證據及證據證明力得心證之判斷理由等情（見原判決理
由二(二)），且並非僅憑證人王興達、韋榮富之證詞為不利上訴人
之認定，已如上述，上訴意旨空言指摘原判決之採證違背法令，
難認有據。從而，上訴意旨顯非依據卷內訴訟資料指摘原判決有
何具體違背法令之情形，核與法律規定得為第三審上訴理由之違
法情形，不相適合。上訴人就行使偽造私文書部分之上訴為違背
法律上之程式，應予以駁回。至上訴人使公務員登載不實文書部
分，核屬刑事訴訟法第三百七十六條第一款不得上訴於第三審法
院之案件，縱該部分與上開行使偽造私文書部分有方法或結果之
牽連關係，為裁判上一罪，但行使偽造私文書部分之上訴為不合
法，本院應從程序上予以駁回，而無從為實體上判決，對於使公
務員登載不實文書部分，亦無從適用審判不可分原則，為實體上
審判，該部分上訴應併予駁回。
據上論結，應依刑事訴訟法第三百九十五條前段，判決如主文。
中    華    民    國  九十五  年    三    月   三十   日
                      最高法院刑事第九庭
                          審判長法官  陳  正  庸
                                法官  賴  忠  星
                                法官  王  居  財
                                法官  林  開  任
                                法官  林  立  華
      本件正本證明與原本無異
                                      書  記  官
中    華    民    國  九十五  年    四    月    四    日
                                                      Ｔ


司法院資訊處製作；財團法人民間司法改革基金會備份。
